臺中高等行政法院裁定
110年度訴字第324號
原      告  王美心                                      



被      告  國立雲林科技大學

代  表  人  楊能舒              
訴訟代理人  林瑞成  律師
複代理  人  林佳怡  律師
上列當事人間因教師升等事件，原告不服教育部中華民國110年1
0月6日臺教法(三)字第1100082359號訴願決定，提起行政訴訟，
本院裁定如下︰
　　主  文
一、原告之訴駁回。
二、訴訟費用由原告負擔。
    事實及理由
一、爭訟概要：
　　原告係被告所屬人文與科學學院（下稱人文學院）材料科技
    研究所（下稱材料所）副教授，其於民國109年4月申請109
    年度升等為教授，經人文學院教師評審委員會（下稱院教評
    會）於109年5月20日決議，其所提資料不符合被告人文學院
    專任教師升等要點（下稱院教師升等要點）相關規定，不通
    過其升等案，由被告於109年6月2日以雲科大文院字第10920
    00445號書函（被告人文學院於109年5月25日先行通知原告
    院教評會決議結果)予原告。原告不服，於109年6月1日向被
    告教師評審委員會（下稱校教評會）提出申覆，校教評會於
    109年9月18日決議通過其申覆案，原告教師升等案應送院教
    評會再審議。院教評會於109年10月21日重新審議本案，決
    議㈠不同意被告時任人文學院院長巫院長迴避本次院教評會
    會議，並宜持績擔任主席職責；㈡材料所應針對原告之教學
    、服務、研究進行完整教師升等重新審議，由被告於109年1
    1月6日以雲科大文院字第1092000948號函（下稱109年11月6
    日函，材料所於109年10月28日先行通知原告院教評會決議
    結果）予原告。原告不服，於109年11月4日向被告教師申訴
    評議委員會（下稱校申評會）提出申訴，經被告於110年1月
    22日以雲科大人字第1100700052號函（下稱110年1月22日函
    ）檢送評議書予原告，通知校申評會駁回其申訴。原告仍不
    服，於110年1月28日向教育部提起再申訴，經教育部中央教
    師申訴評議委員會（下稱教育部申評會）於110年10月6日以
    臺教法（三）字第1100082359號函（下稱110年10月6日函）
    予原告，通知教育部申評會駁回其再申訴。原告仍不服，遂
    向本院提起本件訴訟。
二、原告主張及聲明：
　㈠主張要旨：
　⒈依法律位階理論，行政機關之命令不得牴觸法律與憲法，下
    級機關逾越權限牴觸上級機關之行政命令無效。被告院教評
    會及涉主導霸凌之時任人文學院巫院長所訂之相關命令及處
    分，若違反教育部及被告之行政命令與規定，甚或法律與憲
    法，皆為無效。教育部、被告、被告人文學院任意曲解院教
    師升等要點，解釋不當，立場矛盾、涵攝錯誤，且故意隱匿
    原告提供之教育部高教司教師資格及學術審査送審通報系統
    關於送審著作之頁面，可用以證明「專書章節」為送審著作
    暨參考著作之合法專門著作種類之證據，任意曲解院教師升
    等要點，致損害原告權益，心態可議。
　⒉教育部申評會有已受請求之事項未予申訴評議，未受請求事
    項則予申訴評議之違法，因職場霸凌係獨立事件，非教師升
    等案程序中之處置，本件係原告針對職場霸凌一事向校申評
    會及教育部申評會，提出申訴及再申訴，然教育部申評會卻
    將未受請求之原告不服院教評會決議案關於教師升等案部分
    ，加以論斷，有所違誤。再申訴之基礎係109年10月21日之
    院教評會有霸凌與濫權等違法行為，教育部110年10月6日函
    誤植另案關於升等程序之內容，混淆教授升等申覆再申訴程
    序之另案及本件霸凌再申訴案，作為駁回本案之基礎，明顯
    有誤，教育部推諉卸責，涉職務怠惰與瀆職。
　⒊本案已經是繼109年5月20日後之發生於109年10月21日的第二
    度職場霸凌，原告於110年1月26日向教育部申評會提出再申
    訴案，教育部拖延到110年10月6日才發文決議，已經違反教
    師申訴評議委員會組織及評議準則第36條第3項準用第24條
    第1項：「申評會之評議決定，……，應於3個月內為之」之規
    定，嚴重職務怠惰，且因教育部職務怠惰，致被告院教評會
    有持續濫權霸凌被告之情事發生，侵害原告受憲法保障之工
    作權。109年11月6日函有霸凌原告等違法情事，致違反司法
    院釋字第426號解釋、行政程序法第8條、第32條、第33條、
    第96條第1項第2款、第111條、專科以上學校教師資格審定
    辦法第30條、第40條等相關規定。110年10月6日函亦有涉職
    務怠惰、瀆職、包庇被告霸凌、錯誤解釋法規枉法決議等情
    事。
　㈡聲明：被告109年11月6日函、110年1月22日函、教育部110年
    10月6日函，均應依法撤銷。
三、被告答辯及聲明：
　㈠答辯要旨：
　⒈原告主張被告109年11月6日函有違背行政程序法第32條、第3
    3條關於迴避之規定，因原告並未舉出時任人文學院巫院長
    有何具體事實，足以認為其執行職務有偏頗之虞，故原告主
    張巫院長應迴避未迴避，違背上開行政程序法之規定並無理
    由。
　⒉原告稱院教評會有霸凌等違法情事，109年10月21日院教評會
    決議內容：「1、不同意被告時任人文學院院長巫院長迴避
    本次院教評會會議，並宜持績擔任主席職責；2、材料所應
    針對原告之教學、服務、研究進行完整教師升等重新審議」
    核其決議內容，皆僅為程序之處置，對原告並無不利且無涉
    及實體事項，亦非原告所稱之霸凌。且該決議內容係通知材
    料所應對原告教師升等案為重新審議，尚非被告單方所為不
    利於原告之行政處分，依行政訴訟法第4條第1項規定，原告
    不得對之不服及提起撤銷訴訟。
　⑴原告不服院教評會於109年10月21日決議之內容，係院教評會
    請材料所就原告教師升等案重新審議，尚未就原告升等案作
    成准否之決定，被告109年11月6日函僅係通知原告審議教師
    升等案程序中之處置，依行政程序法第174條規定，原告僅
    得併同教師升等案實體決定不服時一併聲明不服，尚非得單
    獨提起救濟之事項。
　⑵原告所提申訴、再申訴，依教師申訴評議要員會組織及評議
    準則第25條第8款「其他依法非屬教師申訴救濟範園內之事
    項」規定，應不受理。校申評會誤為申訴駁回之決定，惟教
    育部教評會認為如本件發回校申評會重行評議，其評議結果
    與該會依所持理由作成之再申訴評議決定結果並無二致，本
    於程序經濟考量，駁回再申訴，亦與行政程序法第174條規
    定無違。綜上，原告提起本件訴訟並不合法。
　㈡聲明：駁回原告之訴。
四、本院判斷：
　㈠按行政訴訟法第107條第1項第10款規定：「原告之訴，有下
    列各款情形之一者，行政法院應以裁定駁回之。但其情形可
    以補正者，審判長應先定期間命補正：……十、起訴不合程式
    或不備其他要件。」次按行政程序法第174條規定：「當事
    人或利害關係人不服行政機關於行政程序中所為之決定或處
    置，僅得於對實體決定聲明不服時一併聲明之。但行政機關
    之決定或處置得強制執行或本法或其他法規另有規定者，不
    在此限。」蓋在法律政策上，對程序決定，原則上僅能隨同
    實體決定請求法律救濟，以避免行政程序因程序行為之爭訟
    而延誤，尤其可以防止當事人濫用程序行為之爭訟，阻礙行
    政程序之進行，而本案決定是否受程序違反之影響，尚未可
    知，對程序決定隨同實體決定請求救濟，符合法律救濟之利
    益，以預防對程序行為及本案之決定，併行二救濟程序，乃
    致發生不能調和之歧異情事發生。至行政機關於作成完全及
    終局之決定前，為推動行政程序之進行，所為之指示或要求
    ，學理上稱之為「準備行為」（或稱為程序行為），準備行
    為未設定有拘束力之法律效果者，因欠缺規制之性質，並非
    行政處分；如具有規制之性質，亦因其並非完全、終局之規
    制，為程序經濟計，不得對其單獨進行行政爭訟，而應與其
    後之終局決定，一併聲明不服，上開行政程序法第174條前
    段規定即是本於此意旨而訂（最高行政法院94年度裁字第15
    0號裁定意旨參照）。故行政機關在實施行政程序之過程中
    以達成實體裁決為目的所為相關行為或措施，若無行政程序
    法第174條但書規定之情形，當事人對該相關行為或措施提
    起行政訴訟，即屬不備其他要件，行政法院應以裁定駁回之
    。
　㈡依行政訴訟法第4條第1項規定：「人民因中央或地方機關
    之違法行政處分，認為損害其權利或法律上之利益，經依訴
    願法提起訴願而不服其決定，或提起訴願逾3個月不為決定
    ，或延長訴願決定期間逾2個月不為決定者，得向行政法院
    提起撤銷訴訟。」可知行政訴訟法規範得提起撤銷訴訟以行
    政處分為限。再依訴願法第3條第1項及行政程序法第92條第
    1項規定，所謂行政處分係指中央或地方機關就公法上具體
    事件所為之決定或其他公權力措施，而對外直接發生法律效
    果之單方行政行為。次按司法院釋字第462號解釋：「各大
    學校、院、系(所)教師評審委員會關於教師升等評審之權限
    ，係屬法律在特定範圍內授予公權力之行使，其對教師升等
    通過與否之決定，與教育部學術審議委員會對教師升等資格
    所為之最後審定，於教師之資格等身分上之權益有重大影響
    ，均應為訴願法及行政訴訟法上之行政處分。受評審之教師
    於依教師法或訴願法用盡行政救濟途徑後，仍有不服者，自
    得依法提起行政訴訟，以符憲法保障人民訴訟權之意旨。……
    」可知，關於教師升等通過與否之決定，與教育部學術審議
    委員會對教師升等資格所為之最後審定，於教師之資格等身
    分上之權益有重大影響，始得定性為行政處分。
　㈢本件原告所爭執被告所屬人文學院109年10月21日院教評會之
    決議內容，從其決議內容觀之，並未對於原告教師升等案作
    成完全且終局通過與否之決定，僅係被告作成完全且終局之
    決定前，為推動行政程序之進行所為相關行為，僅屬準備或
    程序行為，非屬行政處分，依前揭最高行政法院裁定之意旨
    ，原告尚不得對其單獨提起行政訴訟，應與之後關於原告教
    師升等案通過與否之終局決定，一併聲明不服。又被告以10
    9年11月6日函通知原告院教評會之決議結果，原告雖對該函
    亦有爭執，核該函係單純將該次院教評會之決議內容通知原
    告，對外並未對原告之教師資格等身分上之權益發生法律效
    果，性質上為觀念通知，亦非前揭訴願法第3條第1項及行政
    程序法第92條第1項規定之行政處分。是據上，原告主張109
    年10月21日院教評會重新審議決議內容、被告109年11月6日
    函通知重新審議結果等，有何人文學院院長迴避、職場霸凌
    等違法，依首揭規定及說明意旨，均屬被告對原告實體決定
    是否升等為教授前相關進行之行政程序，應與被告對原告所
    作升等與否之行政處分併予聲明不服救濟之。
　㈣又依教師法第42條第1項「教師對學校或主管機關有關其個人
    之措施，認為違法或不當，致損害其權益者，得向各級教師
    申訴評議委員會提起申訴、再申訴。」同法第44條第6項「
    原措施性質屬行政處分者，其再申訴決定視同訴願決定；不
    服再申訴決定者，得依法提起行政訴訟。」等規定，可知原
    告若認為被告對其個人之措施，有違法或不當致損害其權益
    者，得提起申訴、再申訴以救濟，且原措施性質倘屬行政處
    分者，於再申訴後仍有不服，得依法提起行政訴訟，並將再
    申訴決定視同訴願決定。然本件被告109年10月21日教評會
    之決議內容僅屬程序行為，後續被告作成之109年11月6日函
    亦非行政處分，已如前述；是原告向教育部申評會提起再申
    訴若仍有不服，並不得再向行政法院提起撤銷訴訟，以符合
    前揭行政訴訟法第4條第1項提起撤銷訴訟係以行政處分為限
    之規定。因此，本件原告對於被告109年11月6日函、110年1
    月22日函、教育部110年10月6日函提起撤銷訴訟，顯係以非
    屬行政處分為標的訴請撤銷，即屬起訴不備程序要件，並不
    合法且無從補正，依照前揭行政訴訟法第107條第1項第10款
    之規定，應予以裁定駁回。至關於原告主張之實體爭議事項
    ，基於先程序後實體之訴訟原則，因本件起訴既非合法，即
    無從加以審究，併此說明。
五、結論：原告之訴不合法，應予駁回。
中　　華　　民　　國　　111 　 年　 7　　月　　29   　日
                   臺中高等行政法院第三庭
                         審判長法  官　陳  文  燦
                               法  官　張  鶴　齡
                               法  官　楊  嵎  琇
以上正本證明與原本無異。
如不服本裁定，應於裁定送達後10日內以書狀敘明理由，經本院
向最高行政法院提起抗告（須依對造人數附具繕本）。
中　　華　　民　　國　　111 　 年　 7　　月　　29   　日
                              書記官　詹靜宜